【裁判字號】    92,易,1029
【裁判日期】    921030
【裁判案由】    業務侵占
【裁判全文】
臺灣高雄地方法院刑事判決                        九十二年度易字第一二九號
    公  訴  人  臺灣高雄地方法院檢察署檢察官
    被      告  甲○○
右列被告因業務侵占案件，經檢察官提起公訴（九十二年度偵緝字第四０九號），本
院判決如左：
    主  文
甲○○意圖為自己不法之所有，而侵占自己持有他人之物，處有期徒刑參月。又意圖
為自己不法之所有，而侵占對於業務上所持有之物，處有期徒刑柒月。應執行有期徒
刑捌月。
    事  實
一、甲○○原係受雇於乙○○、丙○○及另一不詳姓名之人所合夥經營，位於高雄縣
    岡山鎮○○○路四一九號之「七七七鞋店」，擔任販賣鞋類之員工，為從事業務
    之人。詎竟分別基於為自己不法所有之意圖，(一)甲○○明知乙○○於民國九十年
    十一月二十二日，自大眾商業銀行博愛分行（下稱博愛分行）匯入其所有華南商
    業銀行岡山分行（下稱岡山分行）帳號000000000000號帳戶之新臺
    幣（下同）十萬元款項，係其與乙○○事先謀議以其名義申請支票帳戶，預備用
    以購買鞋類製造良好之信用交易記錄後，再大量購入鞋類並惡意倒債以詐得他人
    財物使用之款項，為乙○○所有，而僅由己暫時管領持有之物，竟仍變易持有為
    所有之不法意思，於同月二十二日至同月二十六日間之某日，擅自提領該筆款項
    花用殆盡。(二)甲○○另於同月二十六日，將當月數日份之販賣鞋類所得，而屬於
    業務上由己暫時管領持有之七萬元，變易持有為所有之不法意思，侵占入己後花
    用殆盡，旋即前往臺北地區另謀他職。嗣因乙○○發覺甲○○未再前往「七七七
    鞋店」任職，始悉上情。
二、案經乙○○訴由臺灣高雄地方法院檢察署檢察官偵查起訴。
    理  由
一、訊據被告甲○○固坦承有分別將告訴人乙○○所有之匯款十萬元及「七七七鞋店
    」販賣鞋類所得之七萬元占為己用並花費殆盡之行為，惟矢口否認有何普通侵占
    及業務侵占犯行，辯稱係因丙○○占用其所有之汽車，屢經催討均未歸還，始擅
    自花用上開款項以資抵償，其主觀上並無不法所有之意圖云云。經查：
  (一)被告確曾受雇於乙○○、丙○○及另一不詳姓名之人合夥經營之「七七七鞋店」
    擔任賣鞋工作，且曾申請岡山分行之支票帳戶，將告訴人乙○○匯入之十萬元及
    「七七七鞋店」販賣鞋類所得之七萬元占為己用而花費殆盡之事實，業據被告自
    承在卷，核與告訴人乙○○及證人丙○○分別指訴、證述之情節相符，復有存證
    信函、博愛分行回條聯、岡山分行九十一年十一月二十二日華岡存字第二００號
    函附之支票存款往來約定書、補充條款及支票存款開戶申請書各一份附卷可稽。
  (二)被告於偵查中供稱：「（問：開戶之十萬元當初有無約定如何處理？）當初約定
    賣鞋進貨可以用我的支票，所以那筆錢還是乙○○的。」；於本院審理時供稱：
    「十萬元不是要借我用的，只是先把錢放在我的帳戶用來支付貨款。」（本院卷
    第五九頁）等語，顯見被告主觀上明知該筆款項非其所有，而僅係告訴人乙○○
    匯入其帳戶內暫時管領持有之物而已，竟仍擅自將該筆款項提領後花用殆盡，則
    其主觀上確有變易持有為所有之不法意圖，足堪認定。
  (三)至告訴人乙○○匯款十萬元予被告之用途為何？被告先於偵查中供稱：「（問：
    開戶之十萬元有無約定如何處理？）當初約定賣鞋進貨可以用我的支票。」（偵
    緝卷第十八頁反面），於本院調查時改稱：「十萬元是乙○○要我做人頭，以後
    買賣鞋子就用我帳戶作信用，等信用良好再買鞋子倒債。」（本院卷第十七頁）
    ，再於本院審理時改稱：「那十萬元不是要借我用的，只是先把錢放在我的帳戶
    用來支付貨款。」（本院卷第五九頁）等語；而告訴人乙○○則先稱係為協助被
    告申請支票帳戶，雙方約定待領得支票後即返還該款項，嗣改稱係因被告表示欲
    自行創業經營鞋店，始答應將十萬元匯入其帳戶以向中盤商購買鞋類等語（本院
    卷第五十頁）。雙方各執一詞，且說詞均前後反覆不一，本院審酌：
  1.被告於偵查中及本院審理時均供稱該十萬元係支付貨款之用，唯獨於本院調查時
    自承係供製造良好之信用交易記錄以預謀詐騙他人財產所用。而被告僅係受雇於
    鞋店負責販賣鞋類，支領固定薪水之員工，衡情，一般雇主應無要求員工申請支
    票帳戶，而以員工名義開立支票支付店內購置鞋類費用之理。反觀被告於本院調
    查時所自承預謀詐騙他人財產之行為，雖未構成犯罪，惟依一般社會評價仍屬違
    反公序良俗之劣行，如非事實，被告何有坦認此一行為之動機？則被告之前後說
    詞，自以於本院調查時之供詞較可採信。
  2.告訴人乙○○雖於偵查中及本院審理時指稱匯入之十萬元係供被告領取支票之用
    ，待領得支票後，即應歸還該筆款項，惟於本院調查審理時卻稱：「把錢存入被
    告帳戶是因為被告說想當老闆，所以我才讓被告開一個戶頭，幫助他做生意。」
    （本院卷第十九頁）、「他說要開鞋店向中盤商拿鞋子，所以才要向我借十萬元
    開支票戶。」（本案卷第五十頁）等語。則如告訴人乙○○所提供之該筆款項僅
    係供被告開立支票帳戶之用，待其領得支票後應即歸還，被告如何以該款項向中
    盤商購買鞋類以創業經營鞋店？告訴人乙○○先稱係供被告領取支票之用，後稱
    係借其購買鞋類使用，自有前後矛盾之瑕疵。況如告訴人乙○○與被告共謀詐騙
    他人財產之行為屬實，則其於本院審理時自有隱瞞部分事實之動機，是其上開指
    訴情節，尚不得全然採信。
  3.另佐以被告供稱告訴人乙○○曾表示申請支票帳戶時，如銀行派人至「七七七鞋
    店」對保，應謊稱其為老闆等語（本院卷第五八頁），核與岡山分行支票存款開
    戶申請書之「審查意見」欄內記載「該員（指被告）經營鞋業買賣需要申請開戶
    ，經實地查證無誤」等語（他卷第三一頁反面）相符，則被告確曾於岡山分行之
    職員前往「七七七鞋店」對保時，謊稱其為鞋店老闆一節，應為真實。是如非出
    於不法圖謀，告訴人何需要求被告謊稱其為「七七七鞋店」之老闆？綜合上開客
    觀事證及一般經驗法則以觀，應以被告供稱該筆款項係其與告訴人乙○○謀議供
    詐騙他人財物使用之說詞，較足採信，則該筆款項並非被告業務上所持有之物，
    堪予認定。從而，被告就上開非業務上持有之十萬元款項，主觀上確有變易持有
    為所有之不法意圖，客觀上復有侵占自己持有他人所有物之普通侵占犯行，洵堪
    認定。
  (四)次查，被告辯稱其花用賣鞋所得之七萬元以資抵償遭丙○○占用之汽車，故其主
    觀上並無不法所有之意圖云云。惟被告明知「七七七鞋店」係由乙○○、丙○○
    及另一不詳姓名之人所合夥經營（本院卷第五八頁），依其年齡、智識，自應知
    悉販賣鞋類之收入並非丙○○一人獨有，而係合夥人全體所共有。況上開汽車係
    被告至當鋪點當後，因無力贖回，始央求丙○○代墊贖回汽車之款項以節省利息
    花費，並約定被告清償該代墊款前，該車暫由丙○○保管使用，而與「七七七鞋
    店」之業務經營毫無關聯，且被告雖曾要求返還該車，惟遭丙○○以應先清償汽
    車修理費用、稅款及其他款項為由而拒絕還車等情，業據證人丙○○證述在卷（
    本院卷第五五、五七頁）。則被告在尚未清償積欠丙○○之款項而無權要求還車
    前，將與該車毫無關聯，且非丙○○一人所有之「七七七鞋店」營業收入侵占入
    己，自難謂其主觀上毫無不法所有之意圖。從而，被告前揭辯詞，顯屬事後卸責
    之詞，不足採信。其明知上開款項為業務上所持有之物，仍基於為自己不法所有
    之意圖而侵占入己，則其確有上開業務侵占犯行，亦堪認定。
  (五)至告訴人雖指稱被告侵占鞋款之金額為十六萬元，並提出帳冊一本以資佐證。然
    告訴人自承其住在高雄市區，並未每天前往「七七七鞋店」巡視，鞋店之收支業
    務均由被告負責，故無法確定被告係自九十年十月或十一月間之某日起將賣鞋所
    得之款項侵占入己等語（本院卷第二十、五十頁）。是其指稱被告侵占鞋款之金
    額為十六萬元云云，顯係推測之詞，既乏其他積極證據以資佐證，則逾越被告所
    坦承七萬元部分之金額，自不得遽為不利於被告之認定，附此敘明。
  (六)綜上所述，被告前揭普通侵占及業務侵占犯行，均堪認定，本件事證明確，應依
    法論科。
二、核被告所為，係犯刑法第三百三十五條第一項之普通侵占罪及同法第三百三十六
    條第二項之業務侵占罪。其所犯上開二罪間，犯意各別，行為互殊，罪名不同，
    應予分論併罰。爰審酌被告前於八十九年間因竊盜案件，經法院判處有期徒刑四
    月，緩刑三年確定，此有臺灣高等法院被告全國前案紀錄表一份在卷可稽，竟於
    緩刑期內再犯本罪，足見其不思悔改，屢犯不悛，犯後又未積極與告訴人乙○○
    尋求和解，惟念其大致坦承犯行，犯後態度尚可，且所侵占之金額非鉅，造成告
    訴人乙○○及「七七七鞋店」之損害不大等一切情狀，分別量處如主文所示之刑
    ，並定其應執行之刑，以資懲儆。
據上論斷，應依刑事訴訟法第二百九十九條第一項前段，刑法第三百三十五條第一項
、第三百三十六條第二項、第五十一條第五款，罰金罰鍰提高標準條例第一條前段，
判決如主文。
本案經檢察官丁○○到庭執行職務。
中      華      民      國    九十二    年      十      月     三十     日
                                    臺灣高雄地方法院刑事第十二庭
                                        審判長法  官    徐美麗
                                              法  官    廖純卿
                                              法  官    鄭詠仁
右正本證明與原本無異。
如不服本判決，應於判決送達後十日內，向本院提出上訴狀。
                                              書記官蔡妮君
中      華      民      國    九十二    年      十      月     三十     日
附錄法條：
刑法第三百三十五條
意圖為自己或第三人不法之所有，而侵占自己持有他人之物者，處五年以下有期徒刑
、拘役或科或併科一千元以下罰金。
前項之未遂犯罰之。
刑法第三百三十六條
對於公務上或因公益所持有之物，犯前條第一項之罪者，處一年以上七年以下有期徒
刑，得併科五千元以下罰金。
對於業務上所持有之物，犯前條第一項之罪者，處六月以上五年以下有期徒刑，得併
科三千元以下罰金。
前二項之未遂犯罰之。


司法院資訊處製作；財團法人民間司法改革基金會備份。
